臺灣士林地方法院行政訴訟判決　
110年度交字第197號
原      告  席睿騰  
被      告  新北市政府交通事件裁決處
                      
代  表  人  李忠台    住同上
訴訟代理人  黃慧婷律師
上列當事人間交通裁決事件，原告不服被告中華民國110 年7 月
5 日新北裁催字第48-AX0000000號裁決，提起行政訴訟，本院判
決如下：
    主  文
原告之訴駁回。
訴訟費用新臺幣參佰元由原告負擔。
    事實及理由
壹、程序方面：
    本件原告因不服被告於民國110 年7 月5 日以新北裁催字第
    48-AX0000000號違反道路交通管理事件裁決書（下稱原處分
    ），裁處其罰鍰新臺幣（下同）1 萬8,000 元，記違規點數
    3 點，並應參加道路交通安全講習，提起行政訴訟，依行政
    訴訟法第237 條之1 規定，應適用交通裁決事件訴訟程序，
    本院並依同法第237 條之7 規定，爰不經言詞辯論，逕為判
    決。
貳、實體事項：
一、爭訟概要：
    臺北市政府警察局士林分局（下稱舉發機關）蘭雅派出所員
    警查證後，認民眾於110年4月16日檢具違規證據資料檢舉，
    原告駕駛其所有之車牌號碼0000-00號自用小客車（下稱系
    爭汽車），於110年4月15日18時55分許，行經臺北市士林區
    福國路與福華路時，有「任意以迫近迫使他車讓道」違規事
    實屬實，而於110年5月5日填製臺北市政府警察局北市警交
    字第AX0000000號舉發違反道路交通管理事件通知單（下稱
    舉發通知單）予以舉發車主即原告，並記載應到案日期為11
    0年6月21日前。原告於110年5月28日向被告陳述意見，經舉
    發機關查復認違規事實屬實，原告遂於110年7月5日向被告
    申請開立裁決書，被告乃於同日作成原處分，依道路交通管
    理處罰條例第43條第1項第3款、第24條第1項第3款、第63條
    第1項第3款等規定，裁處1萬8,000元，記違規點數3點，並
    應參加道路交通安全講習。原告不服，遂提起本件行政訴訟
    。
二、原告起訴主張：
  ㈠原告於110年4月15日18時40分許駕駛系爭汽車行經中山北路
    六段（遠東SOGO天母店）時，突然遭遇車牌號碼000-0000號
    計程車切入系爭汽車行駛之車道攬客，險造成擦撞，原告告
    知該計程車，然其不予理會揚長而去。於18時50分許，在臺
    北市福華路與福國路口處因車速緩慢塞車，前面已經停下來
    ，原告就跟著停下來，原告看見該計程車立即靠近並搖下車
    窗，告訴該計程車剛才係危險駕駛，雙方對談後計程車駕駛
    向原告道歉，原告也無再與其追究，雙方各自離開。然數日
    後原告收到交通違規舉發，分別係變換車道未打方向燈（北
    市警交大字AX0000000號）與任意迫近迫使他車讓道（即本
    件舉發）。事發計程車於原告首次告知時不予理會加速離去
    ，第二次看見該計程車時，因其距離原告約15公尺，原告當
    時心急而靠近，絕無故意去逼迫他車讓道，且雙方僅係靠近
    並搖下車窗對話，該計程車與系爭汽車都在原車道上，舉發
    內容顯與事實不合。原告身為校方學生生活輔導人員，絕非
    黑幫討債及品性惡劣之人。本起事件應是計程車之過失，然
    其卻未受罰，波及原告受累，實有不公之處。變換車道未打
    方向燈之罰鍰已如期繳納，懇請法院能依據原告陳述，將原
    處分撤銷從寬核罰，以彰顯社會公平正義之風等語。
  ㈡並聲明：原處分撤銷。
三、被告答辯略以：
  ㈠查本件採證影片所示，原告於前揭地點確實有以其車輛迫近
    左方車道之計程車而迫使其不得不停下，並連帶導致該計程
    車後方之車輛亦隨之停止之事實（參附件一「000000000000
    000000000.mp4 」），核當時之情形並無任何客觀上使原告
    不能正常行駛之因素或緊急狀況，其行為已構成以迫近方式
    迫使他車讓道之違規，應無疑義。至原告主張其係因與被之
    迫近之計程車發生交通事故而欲與之交涉等語，惟查所謂「
    交通事故」，按道路交通事故處理辦法第2 條規定可知，應
    以有人員受傷或財物損失為前提，本件原告僅泛稱其與受迫
    近之計程車間有發生交通事故，卻並未舉證有何人員傷亡或
    財物損失，恕被告難認本件確有所謂「交通事故」存在。退
    步言之，縱令本件原告確有因交通事故而受有財產上損害，
    然遍查所有專為規範道路交通事故之處理相關法規，均未容
    許發生交通事故之一方可以於道路中以迫近方式攔停他人而
    解決紛爭，衡酌此等危險駕駛方式所犧牲之交通秩序公共安
    全法益及其所欲保全之個人財產權法益，前者應為絕對必要
    優先保護之公共安全法益，原告如欲保全其財產得以受償，
    自應以報請警察機關之方式為之，然其卻捨此未為，而於道
    路中以侵害公眾安全法益甚鉅之方式攔停他人，其行為顯非
    做為保全其財產之合法阻卻違規手段，被告據以對原告所為
    之處分，應無違誤。再者，原告為合法領考有汽車駕駛執照
    ，其對上述規定應知之甚詳，並應確實遵守，是原告前揭所
    述，無非單方所執之詞，委無足取。綜上，原告本件違規行
    為，應堪認定。被告依法裁處，並無違誤。
  ㈡並聲明：原告之訴駁回。
四、本院之判斷：
  ㈠按「汽車駕駛人，駕駛汽車有下列情形之一者，處新臺幣六
    千元以上二萬四千元以下罰鍰，並當場禁止其駕駛：…三、
    任意以迫近、驟然變換車道或其他不當方式，迫使他車讓道
    。…」、「汽車駕駛人，有下列情形之一者，應接受道路交
    通安全講習：…三、有第四十三條規定之情形。…」、「汽車
    駕駛人有下列各款所列條款之一者，除依原條款處罰鍰外，
    並予記點：…三、有第四十三條…情形之一者，各記違規點數
    三點。」，行為時道路交通管理處罰條例第43條第1項第3款
    、第24條第1項第3款、第63條第1項第3款分別定有明文。又
    按「汽車行駛時，不得任意以迫近、驟然變換車道或其他不
    當方式，迫使他車讓道。」，道路交通安全規則第91條第2
    項亦有明定。再按「對於違反本條例之行為者，民眾得敘明
    違規事實或檢具違規證據資料，向公路主管或警察機關檢舉
    ，經查證屬實者，應即舉發。但行為終了日起逾七日之檢舉
    ，不予舉發。」，道路交通管理處罰條例第7條之1亦有明文
    。
  ㈡經查，原告駕駛系爭汽車，於上揭時、地，有「任意以迫近
    迫使他車讓道」事實等情，有檢舉明細、舉發通知單（本件
    違規時間110 年4 月15日，檢舉日期為110 年4 月16日，合
    於道路交通管理處罰條例第7 條之1 之規定）、舉發機關11
    0 年6 月15日北市警士分交字第1103032293號函、採證照片
    、舉發機關110 年7 月20日北市警士分交字第1103034555號
    函、汽車車籍查詢資料、駕駛人基本資料等件附卷可稽（見
    本院卷第62-64 、72-74 、80-84 頁）。
  ㈢原告雖主張：當日在臺北市福華路與福國路口處因看到早先
    險與系爭汽車發生擦撞之車牌號碼000-0000號計程車，且車
    速緩慢塞車，前面已經停下來，伊就跟著停下來，靠近該計
    程車告以剛才係危險駕駛等情後，各自離開，絕無故意逼迫
    他車讓道，雙方僅係靠近並搖下車窗對話，該計程車與系爭
    汽車都在原車道上，舉發內容顯與事實不合等語。經查：
  ⒈經本院當庭勘驗本件影像檔（檔案名稱：①0000000000000000
    00000.mp4、②000000000000000000000.mp4），勘驗結果為
    （見本院卷第115-116頁）：「①檔案名稱0000000000000000
    00000.mp4：錄影畫面一開始左上角顯示時間為西元2021年4
    月15日18：55：39（此為錄影畫面所示時間，下同），可看
    見當時天氣晴，夜間光線充足，無聲音。系爭汽車（如紅色
    圓框所示）行駛於福國路（見本院卷第100頁擷取畫面1）。
    於18：55：42，可看見系爭汽車（如紅色圓框所示）向前超
    越計程車後，左側車輪壓上白虛線，向左迫近左側計程車，
    前方無突發狀況（見本院卷第100頁擷取畫面2）。於18：55
    ：43，可看見系爭汽車（如紅色圓框所示）持續向左迫近左
    側計程車，前方無突發狀況（見本院卷第102頁擷取畫面3）
    。於18：55：45，可看見系爭汽車（如紅色圓框所示）向左
    迫近計程車，計程車因此暫停於道路上，前方無突發狀況（
    見本院卷第102頁擷取畫面4）。於18：55：48，可看見系爭
    汽車（如紅色圓框所示）持續停留於道路上，計程車亦持續
    停留於原地（見本院卷第104頁擷取畫面5）。②檔案名稱000
    000000000000000000.mp4：錄影畫面一開始左上角顯示時間
    為西元2021年4月15日18：55：49（此為錄影畫面所示時間
    ，下同），可看見當時天氣晴，夜間光線充足，無聲音。系
    爭汽車（如紅色圓框所示）車頭向左迫近計程車，系爭汽車
    與計程車皆暫停於道路上，前方無突發狀況（見本院卷第10
    4頁擷取畫面6）。於18：55：59，可看見系爭汽車（如紅色
    圓框所示）持續停留於道路上（見本院卷第106頁擷取畫面7
    ）。於18：56：02，可看見系爭汽車（如紅色圓框所示）開
    始緩慢向前移動（見本院卷第106頁擷取畫面8）。於18：56
    ：05，可看見系爭汽車（如紅色圓框所示）持續向左迫近計
    程車，以阻擋計程車前進，前方無突發狀況（見本院卷第10
    8頁擷取畫面9）。於18：56：06，可看見系爭汽車（如紅色
    圓框所示）及計程車再次暫停於道路上（見本院卷第108頁
    擷取畫面10）。於18：56：11，可看見系爭汽車（如紅色圓
    框所示）及計程車持續暫停於道路上（見本院卷第110頁擷
    取畫面11）。」。
  ⒉依勘驗結果，可見系爭汽車行駛於臺北市士林區福國路，於
    略微超越左側車道之計程車後，向左迫近該計程車，期間長
    達29秒。又參酌103年1月8日修正之道路交通管理處罰條例
    第43條第1項第3款之立法理由謂：「原條文之立法目的，原
    為遏阻飆車族之危害道路安全的行徑所設，是以該條構成要
    件列舉在道路上蛇行、行車速度超過規定最高時速六十公里
    ，及拆除消音器等均為飆車典型行為，為涵蓋實際上可能發
    生的危險駕駛態樣，第一項爰增訂第三款」等語，原告於前
    揭時、地駕駛系爭汽車，向左迫近左側車道計程車，使系爭
    汽車與計程車間距離相當接近而有擦撞之可能（見本院卷第
    102-110頁），該等駕駛行為，已有相當之危險性，應屬該
    條款規範危害道路安全之行為。
  ⒊原告雖主張：當時車速緩慢塞車，前面已經停下來，伊就跟
    著停下來，靠近該計程車告以剛才係危險駕駛等情後，各自
    離開，雙方都在原車道上，絕無故意逼迫他車讓道等語。經
    查，①依勘驗結果，系爭汽車前方並無塞車、停下之情形（
    見本院卷第100頁勘驗擷取畫面），系爭汽車車道後方車輛
    偏右繞過系爭汽車後仍繼續直行（見本院卷第102頁勘驗擷
    取畫面），原告陳稱當時塞車、前面已停下來等語，顯非事
    實，原告所述，已難以採信。②原告雖陳稱：伊係為靠近計
    程車告以剛才危險駕駛等情，且雙方都在原車道上等語。然
    依勘驗結果，系爭汽車向左迫近計程車，左側車輪並已跨越
    道路上之白虛線（見本院卷第102-108頁），且期間系爭汽
    車仍緩慢向前移動迫近計程車（見本院卷第100-110頁勘驗
    擷取畫面），該計程車嗣啟動左側方向燈欲向左變換車道讓
    道予系爭汽車（見本院卷第108-110頁，對照第106頁之照片
    ，此時該計程車已啟動左側方向燈），由系爭汽車陸續迫近
    計程車、左側車輪業已跨越道路上白虛線、該計程車啟動左
    側方向燈欲變換車道讓道等情，原告主張其係為靠近計程車
    告以剛才危險駕駛等情，且雙方都在原車道上等語，難認可
    採。③又一般人在道路駕車行駛遭他車迫近，自然會採取變
    換車道或減速等方式，讓道予逼車者先行，以避免二車發生
    碰撞，故逼車者，應可預見被逼車者可能以讓道方式避免危
    險，依其情事，難謂其無迫使他車讓道之直接或間接故意，
    原告主張其無故意逼迫他車讓道等語，亦非可採。
  ㈣原告又主張：本起事件應是計程車之過失，然其卻未受罰，
    波及原告受累，實有不公之處等語。然查，原告駕駛系爭汽
    車有「任意以迫近迫使他車讓道」之違規事實，業經本院認
    定如前，該計程車縱有違規行為，亦屬是否另行舉發裁罰之
    問題，並不影響原告本件違規行為，原告此部分主張，並無
    從據以為對其有利之認定。　　
五、綜上所述，原告於上開時、地，駕駛系爭汽車，有「任意以
    迫近迫使他車讓道」之違規事實，舉發機關據以製單舉發，
    被告並依行為時道路交通管理處罰條例第43條第1項第3款、
    第24條第1項第3款、第63條第1項第3款、違反道路交通管理
    事件統一裁罰基準及處理細則及違反道路交通管理事件統一
    裁罰基準表之規定，裁處原告罰鍰1萬8,000元，記違規點數
    3點，並應參加道路交通安全講習，核無違誤。是原告訴請
    撤銷原處分，為無理由，應予駁回。
六、本件判決基礎已臻明確，兩造其餘之攻擊防禦方法經本院斟
    酌後，核與判決不生影響，無一一論述之必要，併予敘明。
七、本件第一審裁判費為300 元，應由原告負擔，爰確定第一審
    訴訟費用額如主文第2項所示。
八、據上論結，本件原告之訴為無理由，依行政訴訟法第237 條
    之7、第237條之8第1項、第98條第1項前段，判決如主文。 
中　　華　　民　　國　　110 　年　　11　　月　　3 　　日
　　　　　　　　　行政訴訟庭　法　官　  林宜靜
以上為正本係照原本作成。
如不服本判決，應於判決送達後20日內，向本院提出上訴狀並表
明上訴理由（原判決所違背之法令及其具體內容或依訴訟資料可
認為原判決有違背法令之具體事實），其未載明上訴理由者，應
於提出上訴後20日內向本院補提理由書（上訴狀及上訴理由書均
須按他造人數附繕本，如未按期補提上訴理由書，則逕予駁回上
訴），並應繳納上訴裁判費新臺幣750元。
中　　華　　民　　國　　110 　年　　11　　月　　3 　　日
                              書記官    廖引鳳